【裁判字號】    95,自緝,79
【裁判日期】    950516
【裁判案由】    詐欺
【裁判全文】
臺灣臺中地方法院刑事判決              95年度自緝字第79號
自  訴  人  豐鑌企業有限公司
代  表  人  何永金
代  理  人  甲○○
被      告  乙○○
上列被告因詐欺案件，經自訴人提起自訴，本院判決如下：
    主  文
乙○○無罪。
    理  由
一、自訴意旨略以：被告乙○○基於意圖為自己不法所有之概括
    犯意，先於民國（下同）九十一年六月間，向豐鑌企業有限
    公司（下稱豐鑌公司）以現金交易購買水電材枓而取信於豐
    鑌公司後，再自九十一年六月二十六日起至同年九月三日止
    ，先後以電話向臺中縣豐原市○○街六六巷八號之豐鑌公司
    訂購合計價值新臺幣（下同）二十八萬零一百六十四元之水
    電材料，使豐鑌公司不疑有詐，因之陷於錯誤，而依乙○○
    指示，將上開水電材料於上揭時間，送至臺中縣豐原市○○
    路四二０號八番町日本料理工地交付予現場工地人員收受。
    惟乙○○其後竟均不付款，豐鑌公司始知受騙。因認被告乙
    ○○係犯刑法第三百三十九條第一項之詐欺取財罪嫌。
二、按犯罪事實應依證據認定之，無證據不得認定犯罪事實，刑
    事訴訟法第一百五十四條第二項定有明文。又自訴人指訴，
    係以使被告受刑事訴追為目的，是其陳述是否與事實相符，
    仍應調查其他證據以資審認，不得僅憑自訴人指訴遽令被告
    入罪，最高法院五十二年臺上字第一三○○號判例可資參照
    。又刑法之詐欺取財罪之成立，以行為人主觀上有為自己或
    第三人不法所有之意圖，客觀上係以詐術使人將本人或第三
    人之物交付為要件；而所謂以詐術使人交付財物，必須行為
    人確有施用詐術，致被詐欺人因其詐術陷於錯誤，而交付財
    物之因果聯鎖；若行為人並未施用詐術，或所用方法不能認
    為詐術，或不致使人陷於錯誤，縱有使人交付財物情事，亦
    與詐欺取財罪之構成要件不符，最高法院三十年上字第八一
    六號、四十六年臺上字第二六○號判例可資參照。
三、查自訴人豐鑌公司認被告乙○○涉有上揭詐欺取財犯行，無
    非以送貨單及被告乙○○確有積欠水電材料之款項為據，然
    查，訊據被告乙○○對確有積欠自訴人水電材料之款項二十
    八萬零一百六十四元固不否認，惟辯稱：並無詐欺犯意。當
    初和股東洪振發說好，做八番町日本料理燈具的錢由我支付
    ，水電材料由洪振發支付。訂貨的時候有錢支付這筆水電材
    料，第一次訂貨我有支付三萬元，之後訂二十八萬多元貨時
    ，我打算去向業主收七、八十萬元之尾款時，就可以支付這
    筆二十八萬多元的水電材料費用。我有去向業主收七、八十
    萬元的尾款，是在九十一年九、十月去收的，就是業主的一
    個小股東，他是負責八番町現場的人，他認為這筆錢不用支
    付給我，因為他認為之前我跟他說好的價錢沒有這麼高，所
    以我就收不到尾款，我沒有提出告訴，但是我要裝燈時估價
    單有送給業主，他沒有異議。之後我認為我和（指股東）洪
    振發說好，他要支付，但我找不到洪振發。我不是一開始就
    要騙自訴人的水電材料，我只是想要把工程做好完工，把錢
    支付給自訴人云云。經查：
（一）被告確有向自訴人訂購水電材料，且本件水電材料確有送
      至上揭指定工地由現場人員收受等情，業據被告於本院自
      承在卷（本院自緝卷第三九頁），核與自訴代理人甲○○
      所述相符，並有自訴代理人甲○○提出之本件水電材料明
      細表影本、上有客戶簽收之估價單影本在卷可佐。
（二）惟查，被告雖未依約支付水電材料之款項，亦據被告於本
      院陳明在卷，亦與自訴代理人甲○○所述相符。是本件主
      要爭點為，被告於訂購本件水電材料時，是否即具意圖為
      自己不法所有之詐欺犯意，又其訂購時是否即無支付該水
      電材料之付款能力。然查，自訴代理人甲○○所提出之水
      電材料明細表、估價單雖足證明本件水電材料係由被告出
      面訂購，惟尚不足證明被告訂購水電材料時，確無支付能
      力，且具意圖為自己不法所有之詐欺犯意；再被告向自訴
      人訂購本件水電材料時，係與自訴人約定，俟九十一年九
      月間該送貨地點之八番町日本料理工地完工時支付，亦為
      被告所不否認，核與自訴代理人甲○○所述相符，是被告
      辯稱：打算以向日本料理工地之業主收取七、八十萬元之
      尾款時，以該款項支付水電材料費用等語，並非無據；至
      被告於九十一年九月間到期後，因與日本料理工地之業主
      就尾款發生爭議，而未能取得尾款，係事後始生之問題，
      自不能因被告未能支付款項，而認被告於訂購本件水電材
      料時係出具為自己不法所有之詐欺犯意。此外，復無其他
      證據證明被告於訂購及收受水電材料時主觀上有為自己或
      第三人不法所有之意圖，或對自訴人施用詐術，使自訴人
      陷於錯誤而將其財物交付之情形，自難僅以被告事後未依
      約支付水電材料款項，即推定被告有詐欺取財情事，自訴
      人復未提出其他積極證據足資證明被告確具詐欺取財之犯
      意及施用詐術，本件顯係民事債務不履行之問題，被告犯
      罪嫌疑尚屬不足，揆諸首開規定及說明，爰依法為無罪之
      諭知。
據上論結，應依刑事訴訟法第三百四十三條、第三百零一條第一
項前段，判決如主文。
中    華    民    國    95    年    5     月    16    日
                         臺灣臺中地方法院刑事第十庭
                             審判長法  官  郭  瑞  祥
                                   法  官  江  奇  峰
                                   法  官  黃  家  慧
上正本證明與原本無異。
如不服本判決，應於送達後十日內向本院提出上訴狀（須附繕
本），上訴於台灣高等法院台中分院。
                                   書記官  張  美  鶯
中    華    民    國    95    年    5     月    16    日


司法院資訊處製作；財團法人民間司法改革基金會備份。
